臺灣士林地方法院民事判決　　　　　　　93年度訴字第1287號
原　　　告　丙○○
訴訟代理人　周嬿容律師
被　　　告　甲○○
上列當事人間請求清償債務事件，本院於民國94年8 月24日言詞
辯論終結，判決如下：
    主  文
被告應給付原告新台幣捌拾柒萬捌仟元及自民國九十三年十二月
二十五日起至清償日止，按週年利率百分之五計算之利息。
訴訟費用由被告負擔。
本判決於原告以新台幣貳拾玖萬仟元供擔保後，得假執行。
    事實及理由
一、按訴狀送達後，原告不得將原訴變更或追加他訴。但擴張或
    減縮應受判決事項之聲明者，不在此限，民事訴訟法第255
    條第1 項但書第3 款定有明文。本件原告原起訴請求被告給
    付之金額為新台幣（以下同）100 萬元，嗣於訴狀送達後，
    變更請求金額為878,000 元（見本院卷61頁），核屬減縮應
    受判決事項之聲明，依首揭規定，其變更自屬合法，應予准
    許。
二、原告起訴主張：被告於民國89、90年間，向原告購買豬隻，
    均以其女李香雯及女婿廖輻博所簽發之支票，作為價款之給
    付方法。詎自90年9 月15日起如附表所示支票，屆期提示均
    以存款不足或拒絕往來戶退票而未獲兌現。被告後曾允諾以
    跟會方式預計先行返還原告部分欠款，原告因此召集2 互助
    會，一為91年3 月至93年9 月，每會1 萬元，一為91年11月
    至93年9 月，每會1 萬元。未料原告將會標起後，被告起先
    拒不繳交死會會錢，任令原告負擔高額之利息損失，後經原
    告屢次請求，始於92年12月起開始按月繳交部分死會會錢予
    原告，惟仍未定時定額匯付，至今總計匯付122,000 元。被
    告既不再按約定定時定額繳交死會會錢，則其以起會方式得
    標之金額即不得算入清償之範圍，故尚餘878,000 元之欠款
    。又被告雖於90年即積欠原告上開貨款，惟原告經被告請求
    希望能繼續送貨讓其有錢可賺以便清償欠款，原告基於往日
    交情乃同意繼續賣豬隻予被告，惟約定被告若不能於2 、3
    日內付清豬隻貨款，原告即切斷貨源。後原告為免承擔過多
    風險，仍決定自92年6 月9 日兩造間最後一次豬隻交易日起
    ，不再賣任何豬隻予被告，故92年6 月9 日前之匯款均係償
    還他筆豬隻款項，與本件之請求無關。爰依買賣關係，請求
    被告給付價金，並聲明：除假執行擔保金額外，如主文所示
    。
三、被告則辯以：附表所示支票均係被告向原告欠款所交付，並
    非買豬之貨款，買豬之貨款均以現金給付，至於該100 萬元
    支票，已以會款及每月支付1 萬元之方式清償完畢云云，並
    聲明：駁回原告之訴及假執行之聲請。
四、原告主張其持有被告交付由其女李香雯及女婿廖輻博所簽發
    如附表所示之支票，且該支票，屆期提示均以存款不足或拒
    絕往來戶退票而未獲兌現之事實，業據原告提出支票影本10
    紙、退票理由單影本7 紙為證，自可信為真實。又被告抗辯
    其陸續匯款予原告，自91年11月20日至92年6 月9 日共計33
    0,320 元，自92年12月6 日起至94年2 月24日止，共計122,
    000 元，亦有匯款回條聯影本30紙在卷可稽，並為原告所自
    認，亦可信為真實。
五、茲兩造爭執點在於：(一)附表所示10紙支票究係因借款或買賣
    豬隻之貨款而交付？(二)被告清償之金額為何？茲論述如下：
  (一)附表所示10紙支票究係因借款或買賣豬隻之貨款而交付？
    原告主張係因被告向原告買賣豬隻所交付，被告則辯稱係向
    原告借款所交付云云，惟查：被告於94年3 月23日到庭陳稱
    係向姓郭之人（按即原告之夫乙○○）買豬隻，並交付支票
    給姓郭之人等語（見本院卷41、42頁），並未言及係因借款
    而交付。至94年4 月27日審理時方改稱係其向原告借錢並算
    利息而交付，並非買賣豬隻之貨款云云（見本院卷63頁），
    所述先後不符，已有可疑，且證人即被告之妻李王素麥亦到
    庭證稱：「（問：兩造間購買豬隻事，是否您全權處理？是
    。」、「（提示本院卷第10-18 頁，問：是否知悉有開立您
    達10萬元後，就加計利息，每次開立10萬元支票。……我先
    生並沒有向原告借錢，都是買豬款項。」等語（見本院卷66
    頁），可認原告主張附表所示面額共計100 萬元支票確係因
    買賣豬隻而交付為真實。
  (二)被告清償之金額為何？
  1.就被告於92年12月6 日起至94年2 月24日止之匯款，共計12
    2,000 元，為本件債務清償之範圍亦為兩造所不爭執。然就
    91年11月20日至92年6 月9 日之匯款共計330,320 元，被告
    抗辯亦為清償本件債務，原告則主張被告雖於90年即積欠原
    告上開貨款，惟原告經被告請求希望能繼續送貨讓其有錢可
    賺以便清償欠款，原告基於往日交情乃同意繼續賣豬隻予被
    告，惟約定被告若不能於2 、3 日內付清豬隻貨款，原告即
    切斷貨源，後原告為免承擔過多風險，仍決定自92年6 月9
    日兩造間最後一次豬隻交易日起，不再賣任何豬隻予被告，
    故92年6 月9 日前之匯款均係償還他筆豬隻款項，與本件之
    請求無關等語。經查：91年11月20日至92年6 月9 日之匯款
    日期大多相距2 、3 日，核與原告所稱買賣豬隻情節相符，
    且被告亦陳稱買豬的錢均是1 、2 天，最遲3 天就會支付等
    語（見本院卷94頁），而證人李王素麥於94年6 月1 日亦證
    稱被告向原告購買豬隻到約2 年前（見本院卷66頁），亦與
    原告所稱與被告交易豬隻之時間相符，被告雖稱其後買豬是
    給付現金云云，然未舉證以實其說，應認原告主張91年11月
    20 日 至92年6 月9 日之匯款共計330,320 元係其後買賣豬
    隻之貨款為可採，則該部分匯款即與本件之請求無關。
  2.「因清償債務而對於債權人負擔新債務者，除當事人另有意
    思表示外，若新債務不履行時，其舊債務仍不消滅。」民法
    第320 條亦有明文。本件兩造雖原約定由跟會方式返還原告
    部分欠款，可認有新債清償之合意。惟原告主張其因此召集
    2 互助會，原告將會標起後，被告起先拒不繳交死會會錢，
    任令原告負擔高額之利息損失，後經原告屢次請求，始於92
    年12月起開始按月繳交部分死會會錢予原告，惟仍未定時定
    額匯付，至今總計匯付122,000 元等語，被告雖辯稱其有按
    月給付1 萬元云云，然除上開合計122,000 元之匯款外，亦
    未舉證證明，此項抗辯自不足採。被告既未依約定定時定額
    繳交死會會錢，其新債務（會款債務）既未履行，舊債務（
    買賣之價金給付債務）依上開規定仍不消滅。則被告尚餘87
    8,000 元之買賣價金未給付。
六、按「給付無確定期限者，債務人於債權人得請求給付時，經
    其催告而未為給付，自受催告時起，負遲延責任。其經債權
    人起訴而送達訴狀，或依督促程序送達支付命令，或為其他
    相類之行為者，與催告有同一之效力。」「遲延之債務，以
    支付金錢為標的者，債權人得請求依法定利率計算之遲延利
    息。」民法第229 條第2 項、第233 第1 項前段分別定有明
    文。從而，原告基於買賣關係請求被告給付未償之878,000
    元，及自起訴狀繕本送達被告翌日即93年12月25日起（93年
    12月14日寄存送達被告，依民事訴訟法第138 條第2 項規定
    ，經10日發生效力），至清償日止，按週年利率5%計算之法
    定遲延利息，為有理由，應予准許。
七、原告陳明願供擔保以代釋明聲請宣告假執行，核無不合，爰
    酌定相當擔保金額，准予宣告假執行。
八、兩造其餘主張及所提證據與本院上開論斷無涉或無違，不予
    贅述
九、據上論結，本件原告之訴為有理由，依民事訴訟法第78條、
    、第390 條第2 項判決如主文。
中　　華　　民　　國　　94　　年　　9 　　月　　2 　　日
                  民事第一庭法  官  陳麗芬
以上正本證明與原本無異。
如對本判決上訴須於判決送達後20日內向本院提出上訴狀。
中　　華　　民　　國　　94　　年　　9 　　月　　5 　　日
                            書記官  黃惠苹
